臺灣彰化地方法院刑事判決　　　　　　　100年度訴字第937號
公　訴　人　臺灣彰化地方法院檢察署檢察官
被　　　告　林志賢
上列被告因違反毒品危害防制條例案件，經檢察官提起公訴（10
0 年度毒偵字第983 號），本院合議庭裁定改由受命法官獨任以
簡式審判程序審理，判決如下：
    主  文
林志賢施用第二級毒品，累犯，處有期徒刑肆月；又施用第一級
毒品，累犯，處有期徒刑捌月，扣案之第一級毒品海洛因伍包（
驗餘淨重合計壹點貳公克，空包裝總重壹點捌零公克）及其包
裝袋，均沒收銷燬之，注射針筒壹支沒收；應執行有期徒刑拾月
，扣案之第一級毒品海洛因伍包（驗餘淨重合計壹點貳公克，
空包裝總重壹點捌零公克）及其包裝袋，均沒收銷燬之，注射針
筒壹支沒收。
    犯罪事實
一、林志賢前因竊盜案件，經臺灣高等法院臺中分院於民國97年
    12月2 日，以97年度上易字第1907號判處有期徒刑10月確定
    ，於99年1 月31日縮刑期滿執行完畢。又因施用第一、二級
    毒品案件，經本院於91年4 月12日，以91年度毒聲字第1001
    號裁定送觀察、勒戒後，認有繼續施用毒品之傾向，復經本
    院於91年5 月13日，以91年度毒聲字第1238號裁定令入戒治
    處所，施以強制戒治1 年，嗣於91年11月29日，以91年度毒
    聲字第1238號裁定停止戒治，所餘戒治期間付保護管束，並
    於92年5 月11日保護管束期滿，未經撤銷視為強制戒治期滿
    ，並由臺灣彰化地方法院檢察署檢察官於92年6 月11日，以
    92年度戒毒偵字第360 、361 號、92年度毒偵字第1196號為
    不起訴處分確定。詎其於前揭強制戒治執行完畢釋放後5 年
    內，再因施用第一、二級毒品案件，復經本院以93年度訴字
    第1689號判刑確定後，仍不知悔改，復分別基於施用第一級
    毒品海洛因、第二級毒品甲基安非他命之犯意，先於100 年
    3 月22日凌晨4 時許，在彰化縣彰化市○○路路旁，將甲基
    安非他命置於玻璃球吸食器，於下方燒烤，以吸食煙霧之方
    式，施用第二級毒品甲基安非他命1 次；再於同日上午8 時
    許，在彰化縣芬園鄉○○路路旁，以海洛因摻水用針筒注射
    體內之方式，施用第一級毒品海洛因1 次。嗣因另案為警於
    100 年3 月22日上午10時30分許，在彰化縣彰化市○○路○
    段87巷80號之住處執行搜索，並扣得第一級毒品海洛因5 包
    （驗餘淨重合計1.23公克，空包裝總重1.80公克）及被告所
    有供其施用第一級毒品所用之注射針筒1 支，並經採集其尿
    液送驗，結果呈嗎啡及甲基安非他命陽性反應，始悉上情。
二、案經彰化縣警察局移送臺灣彰化地方法院檢察署檢察官偵查
    起訴。
    理  由
一、按除被告所犯為死刑、無期徒刑、最輕本刑為3 年以上有期
    徒刑之罪或高等法院管轄第一審案件者外，於刑事訴訟法第
    273 條第1 項程序進行中，被告先就被訴事實為有罪之陳述
    時，審判長得告知被告簡式審判程序之旨，並聽取當事人、
    代理人、辯護人及輔佐人之意見後，裁定進行簡式審判程序
    ；除簡式審判程序、簡易程序及第376 條第1 款、第2 款所
    列之罪之案件外，第一審應行合議審判，刑事訴訟法第273
    條之1 第1 項、第284 條之1 分別定有明文。本件被告林志
    賢所犯係死刑、無期徒刑、最輕本刑為3 年以上有期徒刑或
    高等法院管轄第一審案件以外之罪，並於本院行準備程序時
    就被訴事實為有罪之陳述，本院合議庭依前揭規定，經評議
    結果，裁定改由受命法官獨任行簡式審判程序，先予敘明。
二、上開犯罪事實，迭據被告於警詢、檢察官偵查中及本院審理
    時均坦承不諱，且其於100 年3 月22日為警查獲時所採取之
    尿液，經送鑑驗結果，確呈嗎啡及甲基安非他命反應，有彰
    化憲兵隊委託鑑驗尿液代號與真實姓名對照認證單及詮昕科
    技股份有限公司100 年4 月1 日濫用藥物尿液檢驗報告（報
    告編號：00000000）各1 紙附卷可稽；又扣案之粉末5 包，
    經檢驗後檢出第一級毒品海洛因成分（驗餘淨重合計1.23公
    克，空包裝總重1.80公克），有法務部調查局濫用藥物實驗
    室100 年4 月22日調科壹字第1002308970號鑑定書在卷為憑
    ；此外，復有注射針筒1 支扣案可佐，足認被告自白與事實
    相符，本件事證明確，被告犯行洵堪認定。
三、按海洛因、甲基安非他命為毒品危害防制條例第2 條第2 項
    第1 、2 款所稱之第一、二級毒品，不得施用、持有。次按
    ，毒品危害防制條例於92年7 月9 日修正公布，自93年1 月
    9 日施行，其中第20條、第23條將施用毒品之刑事處遇程序
    ，區分為「初犯」及「5 年內再犯」、「5 年後再犯」。依
    其立法理由之說明：「初犯」，經觀察、勒戒或強制戒治後
    ，應為不起訴處分或不付審理之裁定；經觀察、勒戒或強制
    戒治執行完畢釋放後，「5 年內再犯」者，因其再犯率甚高
    ，原實施之觀察、勒戒及強制戒治既已無法收其實效，爰依
    法追訴或裁定交付審理。至於經觀察、勒戒或強制戒治執行
    完畢釋放後，「5 年後再犯」者，前所實施之觀察、勒戒或
    強制戒治已足以遮斷其施用毒品之毒癮，為期自新及協助其
    斷除毒癮，仍適用「初犯」規定，先經觀察、勒戒或強制戒
    治之程序。從而依修正後之規定，僅限於「初犯」及「5 年
    後再犯」二種情形，始應先經觀察、勒戒或強制戒治程序。
    倘被告於5 年內已再犯，經依法追訴處罰，縱其第三次（或
    第三次以上）再度施用毒品之時間，在初犯經觀察、勒戒或
    強制戒治執行完畢釋放5 年以後，已不合於「5 年後再犯」
    之規定，且因已於「5 年內再犯」，顯見其再犯率甚高，原
    實施觀察、勒戒或強制戒治，已無法收其實效，即應依該條
    例第10條處罰。至於第三次（或第三次以上）施用毒品之時
    間，是否宜有期間限制？以多久為適宜？則分屬刑事政策、
    專門醫學之範圍，非審判機關所能決定，有待循立法途徑解
    決（最高法院95年5 月9 日95年度第7 次刑事庭會議及97年
    9 月9 日97年度第5 次刑事庭會議決議參照）。本件被告前
    因施用第一、二級毒品案件，經本院於91年4 月12日，以91
    年度毒聲字第1001號裁定送觀察、勒戒後，認有繼續施用毒
    品之傾向，復經本院於91年5 月13日，以91年度毒聲字第
    1238號裁定令入戒治處所，施以強制戒治1 年，嗣於91年11
    月29日，以91年度毒聲字第1238號裁定停止戒治，所餘戒治
    期間付保護管束，並於92年5 月11日保護管束期滿，未經撤
    銷視為強制戒治期滿，並由臺灣彰化地方法院檢察署檢察官
    於92年6 月11日，以92年度戒毒偵字第360 、361 號、92年
    度毒偵字第1196號為不起訴處分確定；復於上開強制戒治執
    行完畢5 年內，再因施用第一、二級毒品案件，經本院於94
    年4 月14日，以93年度訴字第1689號各判處有期徒刑11月、
    7 月，應執行有期徒刑1 年3 月確定等情，有臺灣高等法院
    被告前案紀錄表及臺灣彰化地方法院檢察署刑案資料查註紀
    錄表各1 份在卷足憑；是被告本件施用第一級毒品海洛因、
    第二級毒品甲基安非他命之犯行，雖已逾前次強制戒治執行
    完畢後5 年之期間，然被告既曾於強制戒治執行完畢5 年內
    再犯，並經依法追訴處罰，初已不合於條文所定「5 年後再
    犯」之要件，即與毒品危害防制條例第20條第3 項所定適用
    初犯之規定不符，揆諸首揭決議意旨，本件被告已於「5 年
    內再犯」，顯見其再犯率甚高，無論其「5 年內再犯」之時
    點係於上開修法前或後，亦無論其後各次施用毒品之犯行，
    是否已逾前次觀察勒戒或強制戒治執行完畢後5 年，均毋須
    再重新施予觀察、勒戒或強制戒治之處遇程序，而應依毒品
    危害防制條第23條第2 項規定，逕予訴追處罰。綜上所述，
    本件犯罪事證明確，被告前開犯行洵堪認定，應予依法論科
    。
四、核被告所為，各係犯毒品危害防制條例第10條第2 項施用第
    二級毒品罪、同條第1 項施用第一級毒品罪。其持有第一級
    毒品海洛因及第二級毒品甲基安非他命之低度行為，分別應
    為施用之高度行為所吸收，均不另論罪。所犯上開二罪，犯
    意各別、罪名有異，應予分論併罰。又被告前因竊盜案件，
    經臺灣高等法院臺中分院於97年12月2 日，以97年度上易字
    第1907號判處有期徒刑10月確定，於99年1 月31日縮刑期滿
    執行完畢等情，亦有上開前案紀錄表在卷可按，其於有期徒
    刑執行完畢後5 年內，故意再犯本件有期徒刑以上之各罪，
    均為累犯，應依刑法第47條第1 項之規定，各加重其刑。爰
    審酌被告前有多次施用毒品前科，竟仍無視於毒品對於自身
    健康之戕害及國家對於杜絕毒品犯罪之禁令，一犯再犯，顯
    見上開刑罰實難收警惕之效，自不宜輕縱，應予嚴懲，惟斟
    酌修正後刑法刪除連續犯之規定，即採一罪一罰之刑事政策
    ，為避免刑罰輕重失衡，及考量被告施用毒品僅戕害己身，
    犯後均坦承犯行，態度良好等一切情狀，分別量處如主文所
    示之刑，並定其應執行之刑。末按，扣案之粉末5 包（驗餘
    淨重合計1.23公克，空包裝總重1.80公克），經送驗後檢出
    第一級毒品海洛因成分，有上開法務部調查局鑑定書附卷可
    稽，及其用以盛裝海洛因之包裝袋，因與該管制毒品在物理
    上無法析離，爰併依毒品危害防制條例第18條第1 項前段之
    規定，沒收銷燬之；至供鑑驗用罄之毒品既已滅失，自無庸
    予以宣告沒收銷燬。又扣案之注射針筒1 支，為被告所有供
    本件施用第一級毒品所用，業據被告供陳明確，爰依刑法第
    38條第1 項第2 款之規定予以宣告沒收。扣於另案之第二級
    毒品甲基安非他命7 包（毛重4.23公克）及電子磅秤1 台等
    物，業據檢察官另案提起公訴，認被告涉犯毒品危害防制條
    例第4 條第2 項之販賣第二級毒品罪，並於該起訴書中聲請
    宣告沒收上開等物，有該起訴書在卷可佐，公訴人亦於本件
    審理時，表明上開物品不在本件施用毒品之案件中聲請宣告
    沒收之範圍等情，是此部分並無積極證據足認與本案有關，
    本院爰不予以諭知沒收，附此敘明。
據上論斷，應依刑事訴訟法第273 條之1 第1 項、第299 條第1
項前段，毒品危害防制條例第10條第1 項、第2 項、第18條第1
項前段，刑法第11條、第47條第1 項、第51條第5 款、第38條第
1 項第2 款，判決如主文。
中    華    民    國  100     年    8     月    15    日
                  刑事第七庭       法   官 戰諭威
以上正本證明與原本無異。
如不服本判決應於收受判決後10日內向本院提出上訴書狀，並應
敘述具體理由。其未敘述上訴理由者，應於上訴期間屆滿後20日
內向本院補提理由書( 均須按他造當事人之人數附繕本) 「切勿
逕送上級法院」。
中    華    民    國  100     年    8     月    15    日
                                   書記官  黃當易
附錄本判決論罪之法條：
毒品危害防制條例第10條：
施用第一級毒品者，處6 月以上5 年以下有期徒刑。
施用第二級毒品者，處3 年以下有期徒刑。